【裁判字號】    95,聲,1791
【裁判日期】    950821
【裁判案由】    返還擔保金
【裁判全文】
臺灣臺中地方法院民事裁定  95年度聲字第1791號
聲  請  人  乙○○
                        巷7號.
相  對  人  連坤建設股份有限公司
法定代理人  甲○○
聲請人聲請發還擔保金事件，本院裁定如下：
    主    文
聲請駁回。
聲請程序費用由聲請人負擔。
    理    由
一、聲請意旨略以：聲請人與相對人間假扣押事件，聲請人前遵
    本院95年度全字第5761號民事裁定，為相對人提供新台幣（
    下同）500,000 元之擔保金，並以本院95年度存字第2954號
    提存在案，嗣雙方業已成立和解，聲請人聲請撤銷上開假扣
    押裁定及撤回假扣押執行在案，且聲請人業於民國95年7 月
    31 日 以台中大全街郵局第930 號存證信函催告相對人於20
    日內行使權利，並於95年8 月1 日送達在案，惟相對人迄今
    並未對聲請人起訴或有任何訴訟上之主張，爰依民事訴訟法
    第104 條第3 項之規定，聲請裁定發還擔保金等語。
二、按訴訟終結後，供擔保人證明已定20日以上之期間，催告受
    擔保利益人行使權利而不行使者，法院應依供擔保人之聲請
    ，以裁定命返還其提存物；民事訴訟法第104 條之規定於假
    處分或假扣押所供之擔保，亦準用之，民事訴訟法第104 條
    第1 項第3 款、第106 條分別定有明文。依上開法條規定之
    文義解釋即可知，供擔保人須已對受擔保利益人為合法之催
    告，始得依上開法條之規定聲請法院裁定返還提存物，如供
    擔保人對受擔保利益人之催告，並不合法，因與上開法條之
    規定不符，即無從准許。
三、又按「對於無訴訟能力人為送達者，應向其法定代理人為之
    」，民事訴訟法第127 條第1 項亦有明文。法人為法律所擬
    制之人，必賴代表機關以為活動，法人之代表人，雖非私法
    上所謂之法定代理人，然在民事訴訟法上則視作法定代理人
    ，適用關於法定代理之規定，司法院著有34年院解字第2936
    號解釋，復參酌民事訴訟法第127 條之立法理由亦謂：當事
    人若為法人，則訴訟上攻擊或防禦之法，皆非彼所能自籌，
    若仍向法人送達，亦非保護其利益之道，故特設本條，明示
    對於法人有所送達，應向其代表機關為之，依此可見，對於
    法人為送達，自應以其法定代理人為應受送達人。至於送達
    處所，依民事訴訟法第13 6條第1 項前段及第2 項之規定，
    則應於應受送達人之住居所行之，惟亦得於當事人本人之營
    業所行之。經查，本件聲請人固曾將前揭存證信函向「台中
    市○區○○街251 號」處為送達，而經該處公寓大樓管理委
    員會代收，有聲請人提出之掛號郵件收信回執一份為證，惟
    觀之附於本卷內相對人之公司變更登記表及其法定代理人甲
    ○○之戶籍謄本，其上既載明相對人連坤建設股份有限公司
    之法定代理人甲○○之住所係在「台中縣神岡鄉○○村○○
    街58號」，而相對人之公司變更登記表亦載明相對人之公司
    所在地係設於「台中縣大肚鄉○○路○ 段222 號」，均非聲
    請人前揭送達之住所，則相對人及其法定代理人目前是否居
    住於上開「台中市○區○○街251 號」處，尚非無疑。聲請
    人並未曾對相對人法定代理人甲○○之「台中縣神岡鄉○○
    村○○街58號」住所為送達，即難認聲請人就前開存證信函
    已為合法之催告。故聲請人復據為請求返還擔保金，因其未
    於訴訟終結後，證明已定20日以上之期間，催告受擔保利益
    人行使權利而未行使，即與民事訴訟法第104 條第1 項第3
    款規定之要件不合。從而，聲請人聲請返還本件擔保金，尚
    乏依據，應予駁回。
四、依民事訴訟法第95條、第78條，裁定如主文。
中    華    民    國    95    年    8     月    21    日
                  民事第四庭    法  官  蔡美華
正本係照原本作成
如不服本裁定應於送達後10日內向本院提出抗告狀，並繳納抗告
費新臺幣1,000元。
中    華    民    國    95    年    8     月    21    日
                                書記官


司法院資訊處製作；財團法人民間司法改革基金會備份。
